【裁判字號】    97,上訴,5118
【裁判日期】    971110
【裁判案由】    毒品危害防制條例
【裁判全文】
臺灣高等法院刑事判決                97年度上訴字第5118號
上  訴  人
即  被  告  甲○○
上列上訴人因違反毒品危害防制條例案件，不服臺灣臺北地方法
院97年度訴字第1817號，中華民國97年10月17日第一審判決（起
訴案號：臺灣臺北地方法院檢察署97年度毒偵字第1528號），提
起上訴，本院判決如下：
    主  文
上訴駁回。
    理  由
一、按不服地方法院之第一審判決而上訴者，應向管轄第二審之
    高等法院為之。上訴書狀應敘述具體理由。上訴書狀未敘述
    上訴理由者，應於上訴期間屆滿後20日內補提理由書於原審
    法院，逾期未補提者，原審法院應定期間先命補正。第二審
    法院認為上訴書狀未敘述理由或上訴有第362 條前段之情形
    者，應以判決駁回之。但其情形可以補正而未經原審法院命
    其補正者，審判長應定期間先命補正。 刑事訴訟法第361條
    、第367條， 分別定有明文。所謂不服第一審判決之具體理
    由，必係依據卷內既有訴訟資料或提出新事證，指摘或表明
    第一審判決有何採證認事、用法或量刑等足以影響判決本旨
    之不當或違法，而構成應予撤銷之具體事由，始克當之（例
    如：依憑證據法則具體指出所採證據何以不具證據能力，或
    依憑卷證資料，明確指出所為證據證明力之判斷如何違背經
    驗、論理法則）；倘僅泛言原判決認定事實錯誤、違背法令
    、量刑失之過重或輕縱，而未依上揭意旨指出具體事由，或
    形式上雖已指出具體事由，然該事由縱使屬實，亦不足以認
    為原判決有何不當或違法者（例如：對不具有調查必要性之
    證據，法院未依聲請調查亦未說明理由，或援用證據不當，
    但除去該證據仍應為同一事實之認定），皆難謂係具體理由
    ，俾與第二審上訴制度旨在請求第二審法院撤銷、變更第一
    審不當或違法之判決，以實現個案救濟之立法目的相契合，
    並節制濫行上訴 （最高法院97年度臺上字第892號判決參照
    ）。是以上訴人之上訴書狀或補提之上訴理由書，雖有敘述
    上訴理由，惟並未具體敘述第一審判決有上述違法、不當情
    形，即與未敘述具體理由無異，其所為上訴，即不符合上訴
    之法定要件。
二、又刑事審判旨在實現刑罰權之分配的正義，故法院對有罪被
    告之科刑，應符合罪刑相當之原則，使輕重得宜，罰當其罪
    ，以契合社會之法律感情，此所以刑法第57條明定科刑時應
    審酌一切情狀，尤應注意該條所列10款事項以為科刑輕重之
    標準，俾使法院就個案之量刑，能斟酌至當。而「量刑輕重
    係屬事實審法院得依職權自由裁量之事項，苟已斟酌刑法第
    57條各款所列情狀而未逾越法定刑度，不得遽指為違法」（
    最高法院72年度臺上字第6696號判例參照）。
三、本件被告甲○○不服原判決，提起上訴，其上訴理由略以：
    查同屬臺灣臺北地方法院就被告連吉洋施用第一級毒品案件
    刑事判決判處「被告連吉洋施用第一級毒品，累犯，處有期
    徒刑捌月。」（臺灣臺北地方法院97年度訴字第1651號刑事
    判決參照）。上訴人施用毒品之方式，均與上開判決所述相
    仿，何以就量刑部分，竟如此懸殊？原判決論罪科刑顯有過
    重之虞，尚有未洽，實難讓上訴人甘服，故懇請鈞院能給予
    上訴人再次陳述之機會，讓上訴人得受更公正之裁決，指摘
    原判決不當。
四、經查原判決略以：
（一）甲○○曾因犯竊盜及偽造文書罪，經臺灣高等法院以95年
      度上易字第924號判處有期徒刑1年8月、4月確定，嗣更定
      其刑及減刑為有期徒刑1年8月， 已於民國96年7月19日縮
      刑期滿執行完畢；又其前因施用毒品案件，經本院以89年
      毒聲字第2116號裁定送觀察、勒戒後，認無繼續施用毒品
      之傾向，業由臺灣臺北地方法院檢察署檢察官以90年度毒
      偵字第445號為不起訴處分確定； 再因施用毒品案件，經
      本院以89年度毒聲字第2858號裁定令入戒治處所施以強制
      戒治，於90年9月5日停止戒治出所，所餘戒治期間付保護
      管束，而於94年1月8日保護管束期滿執行完畢。詎其仍不
      知悔改，於前揭強制戒治執行完畢釋放後5年內， 基於施
      用第一級毒品海洛因及第二級毒品安非他命之犯意，於97
      年2月25日上午某時許， 在不詳地點，以將海洛因及安非
      他命共同摻放在玻璃球內加熱吸取煙氣之方式，同時施用
      海洛因及安非他命各1次。嗣於97年2月25日20時15分許，
      在臺北縣板橋市○○路○段52號前，因另犯竊盜案為警查
      獲後採尿送驗而悉上情。
（二）上揭犯罪事實，業據被告於本院審理中坦承不諱，且其尿
      液檢體為警採集送驗後，經以氣相層析質譜儀法確認檢驗
      結果，確呈安非他命類、鴉片類陽性反應，此有台灣檢驗
      科技股份有限公司濫用藥物檢驗報告及勘察採證同意書各
      1紙附卷可稽， 足認被告之任意性自白核與事實相符。此
      外，被告前因施用毒品案件，經本院以89年度毒聲字第28
      58號裁定令入戒治處所施以強制戒治，於90年9月5日停止
      戒治出所，所餘戒治期間付保護管束，而於94年1月8日保
      護管束期滿執行完畢之事實，有臺灣高等法院被告前案紀
      錄表在卷可按。從而，被告於強制戒治執行完畢釋放後，
      5年內再犯本件施用毒品犯行， 堪以認定，事證明確，應
      依法論科。
（三）按海洛因、安非他命分屬毒品危害防制條例第2條第2項第
      1款、第2款所定之第一級、第二級毒品，核被告所為，係
      犯毒品危害防制條例第10條第1 項之施用第一級毒品罪及
      同條例第10條第2項之施用第二級毒品罪。 被告持有海洛
      因、安非他命之低度行為，應為其施用之高度行為所吸收
      ，均不另論罪。又海洛因可置於玻璃球中以火燒烤方式供
      吸食者吸取煙氣施用，此施用方式與將海洛因置於香菸中
      施用效果相當，均係透過肺部微血管將海洛因送入人體；
      且海洛因與安非他命二者藥理作用機轉雖然不同，惟毒品
      施用者可視其習性，混用任何毒品，此業經法務部調查局
      闡述甚詳；又海洛因與安非他命燃燒或加熱燒烤時，可能
      產生降解，其降解程度因燒烤溫度高低不用而異，惟仍有
      可能部分海洛因及安非他命維持原態，故仍能達到海洛因
      及安非他命之施用效果（參行政院衛生署管制藥品管理局
      93年8月17日管檢字第0930007733號函）。 本件被告自承
      其係以將海洛因及安非他命共同摻放在玻璃球內加熱之方
      式，同時施用海洛因及安非他命，依前所述，非無可能，
      且既無任何證據可排除被告係同時將毒品置入玻璃球中燒
      烤而同時施用之可能性，自應為被告有利之認定，故被告
      以一施用行為同時觸犯二罪名，為想像競合犯，應依刑法
      第55條規定，從一重之施用第一級毒品罪處斷。公訴意旨
      認被告所犯上開二罪應予分論併罰，尚有未洽。再被告曾
      因犯竊盜及偽造文書罪， 經臺灣高等法院判處有期徒刑1
      年8月、4月確定，嗣更定其刑及減刑為有期徒刑1年8月，
      已於96年7月19日縮刑期滿執行完畢之事實， 有臺灣高等
      法院被告前案紀錄表在卷可按，其受徒刑之執行完畢後，
      5年內故意再犯本件有期徒刑以上之罪， 為累犯，應依刑
      法第47條第1項之規定加重其刑。 爰依毒品危害防制條例
      第10條第1項、第2項，刑法第11條前段、第55條、第47條
      第1項之規定， 審酌被告素行非佳，其前因施用毒品經強
      制戒治後，仍不知戒絕毒癮，再度施用第一級及第二級毒
      品，顯見其戒毒之意志不堅，自制力不佳，兼以施用毒品
      危害施用者之神經中樞，不僅對健康產生不良影響，對於
      社會秩序亦造成一定之隱憂，惟念及被告犯後已坦承犯行
      ，及參酌其犯罪動機、施用方式、教育程度等一切情狀，
      判決甲○○施用第一級毒品，累犯，處有期徒刑1年2月，
      均已詳敘認定事實所憑證據、認定理由及量刑依據。從形
      式上觀察，原判決並無認定事實錯誤、量刑瑕疵或違背法
      令之情形。被告上開上訴意旨以原判決量刑過重，指摘原
      判決不當云云。惟查，量刑輕重係屬事實審法院得依職權
      自由裁量之事項，本案原審已斟酌刑法第57條各款所列情
      狀而未逾越法定刑度，縱與另案刑度不同，亦不得遽指為
      違法。本件被告上訴理由並未依據卷內既有訴訟資料或提
      出新事證，指摘或表明第一審判決有何採證認事、用法或
      量刑等足以影響判決本旨之不當或違法，而構成應予撤銷
      之具體事由，依上開說明，本件上訴顯無具體理由而不合
      法定程式應予駁回，並不經言詞辯論為之。
據上論斷，依刑事訴訟法第367條前段、第372條，判決如主文。
中    華    民    國    97    年    11    月    10    日
                    刑事第八庭  審判長法  官  鄭文肅
                                      法  官  劉嶽承
                                      法  官  楊貴志
以上正本證明與原本無異。
如不服本判決，應於收受送達後10日內向本院提出上訴書狀，其
未敘述上訴之理由者並得於提起上訴後10日內向本院補提理由書
（均須按他造當事人之人數附繕本）。「切勿逕送上級法院」。
                                      書記官  吳鎮鑫
中    華    民    國    97    年    11    月    10    日
附錄：本案論罪科刑法條全文
毒品危害防制條例第10條
施用第一級毒品者，處 6 月以上 5 年以下有期徒刑。
施用第二級毒品者，處3 年以下有期徒刑。


司法院資訊處製作；財團法人民間司法改革基金會備份。
